【裁判字號】    98,訴緝,38
【裁判日期】    980626
【裁判案由】    偽造文書等
【裁判全文】
臺灣士林地方法院刑事判決              98年度訴緝字第38號
    公  訴  人  臺灣士林地方法院檢察署檢察官
    被      告  甲○○
                        原住臺.
上列被告因偽造文書等案件，經檢察官提起公訴（85年度偵緝字
第50號），本院判決如下：
    主  文
本件免訴。
    理  由
一、公訴意旨略以：被告甲○○意圖為自己不法之所有，並基於
    概括之犯意，先後於民國83年4 月10日、同年10月5 日，以
    招募民間互助會為由，分別向乙○○等人招募每會新台幣（
    下同）2 萬元之互助會兩會，致陳女等人陷於錯誤而參加該
    互助會，其竟連續冒用林美蘭、蘇瑞坤（前會），及林仁怡
    （後會）之名義，偽造標單，冒標上揭互助會詐取會款共7
    、80萬元，另先後於84年5 月間，持其妻葉春莉所簽發第一
    商銀面額為20萬元之支票向乙○○借款20萬元，復持其簽發
    之合作金庫面額分別為40萬元、30萬元之支票兩紙向林道明
    借款70萬元，詎料該支票屆期均遭退票，並均早已遭拒絕往
    來，乙○○、林道明始知受騙，因認被告甲○○涉犯刑法第
    216 、210 條之行使偽造私文書，及同法第339 條第1 項之
    詐欺取財罪嫌。
二、按案件時效已完成者，應諭知免訴之判決，又免訴判決得不
    經言詞辯論為之，刑事訴訟法第302 條第2 款、第307 條分
    別定有明文；次按於中華民國94年1 月7 日刑法修正施行前
    ，其追訴權或行刑權時效已進行而未完成者，比較修正前後
    之條文，適用最有利於行為人之規定，亦為刑法施行法第8
    條之1 所明定。查修正後刑法第80條第1 項有關追訴權時效
    期間之規定，與修正前刑法第80條第1 項之規定不同，修正
    後刑法所定時效期間較長，表示行為人被追訴之期限較久，
    自屬對行為人不利，比較修正前、後之條文，以修正前刑法
    第80條第1 項之規定較有利於行為人，故本件關於追效權時
    效，應適用修正前刑法第80條第1 項之規定，而關於追訴權
    時效之起算時點、停止進行及其期間、計算，亦應一體適用
    修正前刑法第80條第2 項、第83條之規定。
三、查本件被告甲○○被訴涉犯刑法第216 、210 條之行使偽造
    私文書，及同法第339 條第1 項之詐欺取財罪嫌，其追訴權
    時效依修正前刑法第80條第1 項第2 款規定均為10年，復依
    同法第83條第1 項、第3 項規定及參照司法院29年院字第19
    63號解釋，本案追訴權之時效期間應加計因通緝而停止之2
    年6 月期間，共計為12年6 月；再本件被告犯行之終了日為
    84年5 月15日（知月不知日，以當月15日計算），經檢察官
    於84年11月6 日實施偵查，因被告於偵查中逃匿，經臺灣士
    林地方法院檢察署於85年1 月9 日發布通緝，於85年2 月6
    日緝獲，嗣經檢察官於85年2 月25日提起公訴（於85年3 月
    12日卷證移送繫屬於本院），因被告又於審理中逃匿，經本
    院於86年4 月15日發布通緝等情，有臺灣高等法院被告前案
    紀錄表、臺灣士林地方法院檢察署84年度偵字第10153 、10
    960 號、85年度偵緝字第50號偵查卷，及本院85年度訴字第
    291 號審理卷可稽，依司法院大法官會議釋字第138 號解釋
    、最高法院82年度第10次刑事庭會議決議意旨，於追訴權無
    不行使之情形時，不生時效進行之問題，是自84年11月6 日
    檢察官開始實施偵查至85年1 月9 日第1 次發布通緝（共2
    月4 日）、85年2 月6 日第1 次通緝到案日至本院86年4 月
    15日第2 次發布通緝（共1 年2 月9 日），應予加計；另自
    85年2 月25日檢察官提起公訴至85年3 月12日本院繫屬日（
    共16日）應予扣除；經此計算，本件追訴權時效業於98年3
    月12日完成，揆諸前揭規定，爰不經言詞辯論，逕為諭知免
    訴之判決。
四、臺灣士林地方法院檢察署檢察官85年度偵字第3232號移送併
    辦意旨略以：被告甲○○、葉春莉係夫妻，共同經營太極光
    學有限公司，該公司原已體質不佳，經營不善，欠缺支付能
    力，並於84年6 月間倒閉，由他人接手經營，惟被告等卻隱
    瞞該事實，共同意圖為自己不法之所有，分別陸續向告訴人
    許鍾娘妹、鍾秋香借款或邀集參加以甲○○為首之互助會，
    共積欠許鍾娘妹81萬元、鍾秋香269 萬1 千元，被告等於冒
    標會款後，相繼於84年7 月、10月間潛逃出境前往阿根廷，
    告訴人等始知受騙，因認被告甲○○涉犯行使偽造私文書及
    詐欺取財罪嫌，且與本案檢察官提起公訴部分為同一案件，
    而移送本院併案審理。惟查：移送併辦意旨指被告詐騙金額
    包含借款及互助會款，但並未區分各該部分之金額，致無從
    得知何為互助會款而為與本案被告詐騙會款部分為事實上同
    一案件，又移送併辦被告詐騙借款之被害人與本案不同，亦
    難認該部分與本案被告詐騙借款部分為事實上同一案件，是
    本案既經本院前揭諭知免訴，移送併辦案件與本案自無裁判
    上同一案件之法律上一罪關係可言，而是否與本案為事實上
    同一案件則待檢察官再予偵查究明，故本院無從逕予併為審
    理，應退回由檢察官另為適法之處理，附此敘明。
據上論斷，應依刑事訴訟法第302 條第2 款、第307 條，判決如
主文。
中    華    民    國    98    年    6     月    26    日
                  刑事第五庭審判長法  官  李  育  仁
                                  法  官  許  辰  舟
                                  法  官  孫  曉  青
以上正本證明與原本無異。
如不服本判決應於收受判決後10日內向本院提出上訴書狀，並應
敘述具體理由；其未敘述上訴理由者，應於上訴期間屆滿後20日
內向本院補提理由書 (均須按他造當事人之人數附繕本)「 切勿
逕送上級法院」。
                                  書記官  李  佳  穎
中    華    民    國    98    年    6     月    26    日


司法院資訊處製作；財團法人民間司法改革基金會備份。
